【裁判字號】    95,交訴,112
【裁判日期】    950929
【裁判案由】    過失致死
【裁判全文】
臺灣板橋地方法院刑事判決             95年度交訴字第112號
公  訴  人  臺灣板橋地方法院檢察署檢察官
被      告  甲○○
選任辯護人  王朝陽律師
上列被告因過失致死案件，經檢察官提起公訴（95年度偵字第92
86號），被告於準備程序認罪，本院以簡式審判程序判決如下：
    主  文
甲○○從事業務之人，因業務上之過失致人於死，處有期徒刑伍
月，如易科罰金以百元折算壹日。
    事  實
一、甲○○係計程車司機，為從事駕駛業務之人，其於民國94年
    12月31日晚間7 時18分許，在臺北縣新莊市○○路30號前，
    欲將原停放該處路邊之車號620-ND號營業小客車自路外駛入
    車道時，本應注意汽車起步前應顯示方向燈，注意前後左右
    有無障礙或車輛行人，並應讓行進中之車輛行人優先通行，
    而依當時天候晴天，夜間有照明，路面乾燥無缺陷、無障礙
    物，視距良好等情狀下，並無不能注意之情事，竟疏未注意
    ，未讓行進中之車輛先行，即貿然自路外駛入車道，適有留
    志旺騎乘車號QVK- 355號輕型機車，沿富國路同向自其左後
    方直行駛來，旋遭甲○○所駕營業小客車撞擊機車右側車身
    ，甲○○見狀欲踩煞車停止，復因操作不當誤踩油門，續將
    留志旺人車衝撞至對向車道路側始停止，留志旺因而遭輾壓
    卡在甲○○所駕車輛車底左後車輪處。甲○○於肇事後，犯
    罪未被有偵查權之機關或公務員發覺前，於警據報到場處理
    時在場並表明係肇事者，願接受裁判而自首。而留志旺經送
    醫急救後，則因此受有創傷性血氣胸致出血性休克而不治死
    亡。
二、案經甲○○自首、留志旺之妻乙○告訴及臺北縣政府警察局
    新莊分局報請臺灣板橋地方法院檢察署檢察官相驗後偵查起
    訴。
    理  由
一、按除被告所犯為死刑、無期徒刑、最輕本刑為三年以上有期
    徒刑之罪或高等法院管轄第一審案件者外，於第一次審判期
    日前之準備程序進行中，被告先就被訴事實為有罪之陳述時
    ，審判長得告知被告簡式審判程序之旨，並聽取當事人、代
    理人、辯護人及輔佐人之意見後，裁定進行簡式審判程序，
    刑事訴訟法第273條之1第1 項定有明文。經核本件被告甲○
    ○所犯係死刑、無期徒刑、最輕本刑為三年以上有期徒刑以
    外之罪，其於準備程序中就被訴事實為有罪之陳述，經法官
    告知簡式審判程序之旨，並聽取公訴人、被告及辯護人之意
    見後，本院爰依首揭規定，合議裁定由受命法官獨任進行簡
    式審判程序，合先敘明。
二、訊據被告甲○○對於前揭時地駕車肇事之事實坦承不諱，並
    供認其有過失，核與告訴人乙○指述之情節相符，並有臺灣
    省臺北縣區車輛行車事故鑑定委員會北縣鑑字第950680號鑑
    定意見書乙份、道路交通事故調查報告表、道路交通事故調
    查表各乙紙、現場照片20張、新莊分局道路交通事故肇事人
    自首情形紀錄表等在卷可資佐證。而被害人留志旺確因本件
    車禍受有創傷性血氣胸致出血性休克不治死亡一節，亦經檢
    察官督同檢驗員相驗明確，製有相驗屍體證明書、驗斷書及
    勘驗筆錄等在卷可憑。按汽車起步前應顯示方向燈，注意前
    後左右有無障礙或車輛行人，並應讓行進中之車輛行人優先
    通行，道路交通安全規則第89條第1 項第6 款定有明文。被
    告為領有職業小客車駕駛執照之車輛駕駛人，前開交通規則
    為其所應注意，而依肇事當時天候晴天，夜間有照明、路面
    乾燥、無缺陷，亦無障礙物，視距良好，有前開道路交通事
    故調查報告表可查，殊無不能注意之情事，被告竟疏未注意
    即貿然起駛切入富國路車道，因此與被害人留志旺騎乘之機
    車發生碰撞，並因操作失當衝撞被害人機車，使被害人遭輾
    壓後受有上開傷害而不治死亡，是被告就本件事故之發生顯
    有過失，且被害人因本件車禍死亡，與被告之過失行為間，
    亦有相當之因果關係。故本件事證明確，被告犯行堪以認定
    ，應予依法論科。
三、本件被告行為後，民國94年1 月7 日修正之刑法第33條第5
    款（修正提高罰金最低額為新臺幣一千元以上，以百元計算
    之）、第62條（將自首「減輕其刑」，修正為「得減輕其刑
    」）、第41條第1項 （將易科罰金折算標準提高為「以新臺
    幣一千元、二千元或三千元折算一日」）等規定，業於95年
    7 月1 日生效施行，罰金罰鍰提高標準條例第2 條原易科罰
    金提高折算標準金額倍數規定，並於95年4 月28日配合修正
    刪除，同於95年7 月1 日生效施行，是經依刑法第2 條規定
    綜合比較新舊法結果，被告本件所犯之罪，依修正後之上開
    規定處斷，並無有利，自仍應適用其行為時之舊法即94年1
    月7 日修正施行前之刑法上開規定處斷。從而，本件被告上
    揭所為，係犯刑法第276 條第2 項之業務過失致死罪。被告
    於肇事後旋於警察據報到場處理時在場並坦認為肇事者，願
    接受裁判之事實，有臺北縣政府警察局新莊分局道路交通事
    故肇事人自首情形紀錄表（見95年度偵字第9286號偵查卷20
    頁）在卷可按，其於犯罪未被有偵查權之機關或公務員發覺
    前，向警方自首犯行，並接受審判，應依修正前之刑法第62
    條前段自首之規定減輕其刑。爰審酌被告過失程度之輕重、
    肇事後態度及尚未與告訴人達成民事賠償和解等一切情狀，
    量處如主文所示之刑，並依修正前之刑法規定諭知易科罰金
    之折算標準。
據上論斷，應依刑事訴訟法第273 條之1 第1 項、第299 條第1
項前段，刑法第2 條第1 項前段、第276 條第2 項、修正前之刑
法第62條前段、第41條第1 項前段，罰金罰鍰提高標準條例第1
條前段、修正前之罰金罰鍰提高標準條例第2 條，判決如主文。
本案經檢察官靳開聖到庭執行職務
中    華    民    國    95    年    9     月    29    日
                        交通法庭  法  官  彭  全  曄
以上正本證明與原本無異。
如不服本判決應於送達後10日內向本院提出上訴狀。
                                  書記官  吳  詩  琳
中    華    民    國    95    年    9     月    29    日
附錄本案論罪科刑法條全文：
刑法第276 條
因過失致人於死者，處二年以下有期徒刑、拘役或二千元以下罰
金。
從事業務之人，因業務上之過失犯前項之罪者，處五年以下有期
徒刑或拘役，得併科三千元以下罰金。


司法院資訊處製作；財團法人民間司法改革基金會備份。
